ACORDAO-COMPLETO-2575905

ACÓRDÃO DE RELAÇÃO

ACÓRDÃO DE RELAÇÃO 1522/2023 ATA 3/2023 - SEGUNDA CÂMARA

Acórdão 1522/2023-TCU-Segunda Câmara
Em análise, ato de concessão de aposentadoria emitido pelo Ministério Público Federal em favor de Jussara Andrade Torales.
Considerando que a interessada percebe, a título de anuênios, 12% em seus proventos, em razão de ter laborado na condição de empregada pública no Departamento de Polícia Federal entre 27/1/1984 e 22/3/1992 e, posteriormente, no Ministério Público Federal entre 23/3/1992 e 28/2/1998;
Considerando que, após romper seu vínculo com a Administração Pública Federal, a interessada ingressou no cargo em que ocorreu a aposentadoria em 1º/1/1999;
Considerando que anuênios é uma gratificação devida ao servidor na razão de 1% (um por cento) a cada ano completo de efetivo exercício até 8/3/1999, consoante o art. 15 da MP 2.225/2001;
Considerando que, no caso concreto, a inativa não faz jus à parcela de anuênio, uma vez que no período compreendido entre 1º/1/1999 e 8/3/1999 não se passou ao menos um ano;
Considerando que, em sede de consulta, esta Corte de Contas decidiu, no âmbito do Acórdão 1424/2020-TCU-Plenário, que:
9.1.1. em consonância com a jurisprudência dessa Corte de Contas, assentada desde o Acórdão 3055/2009-TCU-Plenário (relator: Ministro-substituto Weder de Oliveira) , o rompimento do vínculo jurídico do servidor com a Administração Pública Federal é obstáculo ao restabelecimento de vantagens da Lei 8.112/1990, independentemente do momento em que o servidor é investido novamente em outro cargo público federal, se antes ou depois da revogação da legislação que instituiu a vantagem anteriormente concedida;
Considerando o entendimento firmado a partir do Acórdão 1414/2021-TCU-Plenário no sentido de ser possível "a apreciação de ato sujeito a registro mediante relação, na forma do art. 143, inciso II, do Regimento Interno do TCU, nas hipóteses em que a ilegalidade do ato decorra exclusivamente de questão jurídica de solução já pacificada na jurisprudência desta Corte de Contas";
Considerando, finalmente, os pareceres da Sefip e do Ministério Público junto a este Tribunal, sustentando a ilegalidade do ato;
Os Ministros do Tribunal de Contas da União ACORDAM, por unanimidade, com fundamento no art. 71, inciso III, da Constituição Federal de 1988, c/c os arts. 1º, inciso V, 39, inciso II, e 45, caput, da Lei 8.443/1992, e ainda com os arts. 143, inciso II, parte final, 260, § 1º, e 262, caput e § 2º, do Regimento Interno/TCU, em:
a) considerar ilegal o ato de concessão de aposentadoria emitido em favor de Jussara Andrade Torales (XXX.940.400-XX) , recusando o respectivo registro;
b) dispensar a devolução dos valores indevidamente recebidos até a data da ciência, pelo Ministério Público Federal, do presente acórdão, com base no Enunciado 106 da Súmula da Jurisprudência do TCU;
c) fazer a determinação constante do item 1.7;
1. Processo TC-Processo 028.040/2022-8 (APOSENTADORIA) 
	1.1. Interessada: Jussara Andrade Torales (XXX.940.400-XX) .
	1.2. Órgão: Ministério Público Federal.
	1.3. Relator: Ministro Vital do Rêgo.
	1.4. Representante do Ministério Público: Procurador Sergio Ricardo Costa Caribé.
	1.5. Unidade Técnica: Unidade de Auditoria Especializada em Pessoal (AudPessoal) .
	1.6. Representação legal: não há.
1.7. Determinar ao Ministério Público Federal, com base no art. 45 da Lei 8.443/1992, que:
1.7.1. exclua dos proventos da inativa, o percentual atualmente pago (12%) a título de anuênios, uma vez que, considerando apenas o período laborado (período contínuo após o reingresso no serviço público) no cargo em que se deu a aposentadoria, cujo ingresso ocorreu em 1/1/1999, não há qualquer percentual a ser pago até 8/3/1999;
1.7.3. comunique à interessada o teor desta decisão, alertando-a de que o efeito suspensivo proveniente da interposição de eventual recurso não a exime da devolução dos valores percebidos indevidamente após a notificação, caso o recurso não seja provido;
1.7.4. no prazo de 30 (trinta) dias, contados da ciência desta decisão, envie a este Tribunal documentos comprobatórios de que a interessada está ciente da presente deliberação.

Segunda Câmara

Ministério Público Federal.

Jussara Andrade Torales (XXX.940.400-XX).

VITAL DO RÊGO

não há.

Procurador Sergio Ricardo Costa Caribé.

APOSENTADORIA (APOS)

Unidade de Auditoria Especializada em Pessoal (AudPessoal).